臺灣高等法院臺南分院刑事判決
　　　上　訴　人
　　　即　被　告　甲　○　○
　　　上　訴　人
　　　即　被　告　丙　○　○
　　　共　　　同
　　　選任辯護人　李　季　錦
右上訴人即被告因違反毒品危害防制條例案件，不服臺灣臺南地方法院九十二年度訴
字第九二九號中華民國九十三年三月三十日第一審判決（起訴案號：臺灣臺南地方法
院檢察署九十二年度偵字第六七八九號），提起上訴，本院判決如左：
      主      文
原判決撤銷。
甲○○、丙○○共同連續販賣第一級毒品，甲○○，處有期徒刑拾肆年；丙○○，處
有期徒刑拾參年。
扣案之第一級毒品海洛英拾捌包（驗餘淨重貳點陸伍公克）沒收銷燬之；毒品外包裝
拾捌個、行動電話參支（0000000000、0000000000、0000
000000號）、行動電話晶片陸枚、杓子肆支、中夾鏈袋壹包、小夾鏈袋參包、
天平秤壹組均沒收；販毒所得新台幣拾貳萬肆仟元沒收，如全部或一部不能沒收時，
以其財產抵償之。
      事      實
一、甲○○、丙○○為夫妻，二人意圖營利，基於販賣第一級毒品海洛英之概括犯意
    聯絡，以甲○○之0000000000號、0000000000號行動電話
    及丙○○之0000000000號行動電話為聯絡工具與需購買毒品者聯絡，
    連續販賣第一級毒品海洛因予黃思涵、蔡松洋、徐佩君、杜朝碧、陳重光、曾傳
    祿、洪惠玲、鄭朝允等人（以上八人施用毒品部分均由檢察官另案辦理）多次，
    每賣一包即賺一半，其販賣時地、次數如下：（一）甲○○於民國（下同）九十
    二年四月一日起至同年六月五日止，在台南縣柳營鄉○○街附近，以每包售價新
    台幣（下同）一千元之海洛因販售予黃思涵十次；（二）甲○○或丙○○於九十
    二年四月間起至同年六月十二日止，在柳營鄉柳營火車站附近或柳營鄉東昇村柳
    營五三七之五十九號二人住處外之巷口，以每包售價一千元之海洛因販售予蔡松
    洋十次；（三）甲○○或丙○○於九十二年四月中旬起至同年六月間止，在柳營
    鄉○○街五三七號前附近或前述丙○○之住處，以每包售價一千元之海洛因販售
    予徐佩君五十次；（四）甲○○或丙○○於九十二年四月中旬起至同年六月十四
    日止，在柳營鄉○○街五三七號前，或在前揭住處，以每包售價一千元之海洛因
    予杜朝碧四十次；（五）甲○○於九十二年五月初起至同年六月間止，在柳營鄉
    ○○街口，以每包售價一千元之海洛因販售予陳重光六次；（六）甲○○或丙○
    ○於九十二年五月初起至同年六月十二日止，在柳營鄉柳營火車站旁，以每包售
    價一千元之海洛英販售予曾傳祿五次；（七）丙○○於九十二年六月十二日十五
    時許，甲○○於同月十四日十八時許，在柳營鄉柳營火車站旁，以每包售價一千
    元之海洛因販售洪惠玲各一次；（八）甲○○於九十二年六月十六日上午十時許
    ，在柳營鄉台一線敏惠護校旁，以一包一千元之海洛因販售鄭朝允一次。迨同月
    十七日上午十時三十分許，甲○○與鄭朝允又相約在敏惠護校旁交易毒品時，經
    警當場查獲而未遂，並在甲○○上衣口袋扣得海洛因十五包（驗餘淨重貳點壹肆
    公克）及販毒聯絡工具0000000000號行動電話一支，復在甲○○前揭
    住處查獲丙○○，並扣得海洛因三包（驗餘淨重零點伍壹公克）、杓子四支、中
    夾鏈袋一包、小夾鏈袋三包、天平秤一組、販毒聯絡工具0000000000
    號行動電話一支、行動電話晶片卡六枚。甲○○嗣並於原審供出其毒品之來源係
    由乙○○所出售提供，因而破獲馮某販毒犯行，並扣有毒品海洛因一一七、六公
    克等物，馮某亦經檢察官偵查起訴在案。
二、案經台南縣警察局麻豆分局報請台灣台南地方法院檢察署檢察官偵查起訴。
      理      由
一、右揭事實，業據上訴人即被告甲○○於警、偵訊中及本院審理中坦承不諱（見警
    訊卷第五頁至第七頁、偵查卷第十一頁、本院九十三年五月七日準備程序筆錄第
    三頁、同年十一月十七日審判筆錄第四頁、第二一頁），核與九十二年六月十七
    日偵查時被告甲○○之妻丙○○供稱：「（甲○○何時開始販賣毒品？）可能是
    四月中旬。」（見偵查卷第十頁、九十二年六月十八日於原審審理羈押案件時供
    稱：「（為何妳先生說他沒有賣（毒品）？）（搖頭）他怎麼可能沒有賣。」等
    語（見原審聲羈字第一七五號大致相符，且有扣案之第一級毒品海洛英拾捌包（
    合計驗餘淨重二點六五公克）可證；扣案之海洛英經送法務部調查局檢驗結果均
    確係第一級毒品海洛英，亦有該局九十二年七月十日調科壹字第二００００四四
    ０一號、九十二年七月二十二日調科壹字第二００００四四００號鑑定通知書在
    卷可稽（見偵查卷第二八頁、第二九頁）。又扣有被告所有供販賣毒品之000
    0000000、0000000000號行動電話二支、晶片卡六枚、杓子四
    支、中夾鏈袋一包、小夾鏈袋三包、天平秤一組可證；另被告甲○○嗣於九十二
    年十一月四日已向原審表達願供出毒品來源，並經原審函請警局查緝在案，警方
    嗣亦根據被告陳曈亮所供其毒品係綽號「阿南」之乙○○所出售提供，而於九十
    三年三月二十二日查獲乙○○販賣第一級毒品，有選任辯護人之刑事陳報狀、準
    備書狀、台南縣警察局麻豆分局九十二年十二月十九日覆原審函（見原審卷一第
    一四三頁、原審卷二第三頁、第九頁、第十二頁至第十四頁、第四十頁）、臺灣
    臺南地方法院檢察署覆本院之九十三年八月十七日南檢惟孝九三營偵四０九字第
    四五四０一號函暨移送書、扣押物品清單（內含海洛因一一七、六公克、安非他
    命七包二四０．二八公克、粉碎機、封口機、研磨機、塑膠袋、電子秤等物）及
    該署檢察官之起訴書（九十三年度營偵字第四０九號、同年度偵字第五二九三號
    ）附於本院卷可憑。是被告甲○○自白其有販賣第一級毒品，並於審理中供出毒
    品來源，因而破獲等情，自應與事實相符，堪予採信。
二、訊據上訴人即被告丙○○固坦承伊與被告甲○○係夫妻關係，伊先生有叫伊聽電
    話，伊再轉交給伊先生（電話）等情，惟矢口否認有何販賣毒品之犯行，辯稱：
    伊對於販毒並不知情，伊亦不認識這些人，伊只是幫伊先生接電話而已，並未販
    賣海洛英云云。經查：
（一）被告丙○○尿液前驗出嗎啡陽性反應，嗣經原審及本院另案裁定送觀察、勒戒
      ，為台灣台南地方法院檢察署檢察官執行完畢，有該署檢察官觀察勒戒處分執
      行指揮書九十三觀執字第二一二號在卷可稽（見原審卷二第一九六頁），顯見
      被告丙○○亦有接觸毒品海洛因之事實，況被告丙○○於警訊中亦稱伊先生綽
      號「阿亮」，曾見過被告甲○○將注射針筒插入胯下部位施用第一級毒品，施
      用毒品應該有一年多，上開扣案之物品其中0000000000號行動電話
      、晶片卡六枚、杓子二支、海洛因殘渣袋一個、海洛因二包、中夾鏈袋一包、
      小夾鏈袋三包、天平秤一組等物均在其與先生即被告甲○○居住之房間內查獲
      ，被告丙○○與其夫甲○○共同生活，亦知悉上開物品係甲○○所有，被告甲
      ○○當時亦沒有職業（並無經濟來源）等情，並有扣押物品目錄表附卷可稽（
      見警訊卷第十頁至第十二頁、第七八頁），且被告丙○○於偵查中亦稱伊先生
      是殘障，公公是低收入戶，未有（家庭）經濟來源，先生偶與他人打麻將，另
      外十五包海洛因是放在伊先生身上等情（見偵查卷第十頁），核與被告甲○○
      所供稱：伊自開始施用毒品後就未再做生意，生病後無法賺錢，所以開始販賣
      毒品等情（見警訊卷偵查卷第十二頁），亦大致相符，是被告丙○○辯稱伊賣
      茶葉，不知甲○○販賣毒品云云，尚不足採信。
（二）又台南縣警察局適於九十二年五月二十日因偵查強盜案件，申請對00000
      00000號、0000000000號、0000000000號行動電話
      為監聽錄音，經台灣台南地方法院檢察署核准在案，有該署九十二年南檢玲行
      監字第０００一六０號通訊監察書一紙附卷可佐，行動電話00000000
      00號係證人曾傳祿使用、0000000000號係被告甲○○使用、00
      00000000號係被告丙○○申辦與被告甲○○共同使用，且他人均稱被
      告甲○○為阿亮或亮兄；稱被告丙○○為亮嫂等情（見原審卷一第十四頁、第
      十五頁、第三四頁調查筆錄），亦為被告丙○○直承在卷（見本院九十三年五
      月七日筆錄第四頁），此三支行動電話九十二年五月二十三日至二十五日之監
      聽重要內容如下（見警卷第八十頁至第八九頁）：
  １、受話電話：九六三二六九八一。門號登記持用人：丙○○。通話內容：「
      Ｂ係發話人；Ａ係受話人」九十二年五月二十三日下午三時十九分。Ｂ：我
      立仔我要兩千，我到再打電話給你。Ａ男：好的。九十二年五月二十三日下
      午三時三十一分。Ｂ男：我立仔，我到了。Ａ男：我叫人拿出去。九十二年
      五月二十三日下午七時五十四分。Ｂ男：嫂子我嫂子要一千元。Ａ女：整天跑
      出跑入。九十二年五月二十三日晚八時二十一分。Ｂ男：嫂子我現在要過去
      （自稱富仔）。Ａ女：要多少？Ｂ男：要三張（一張指一千元，三張指三張一
      千元之海洛因，見警卷第五頁）我現在在嘉義，我坐車過去。Ａ女：我半小時
      在外面等你。九十二年五月二十三日晚九時十八分。Ｂ男：嫂子我到了。Ａ
      女：再等十分鐘，在火車站。九十二年五月二十四日八時八分。Ｂ男：我阿
      淘我要一千我人在外面。Ａ男：我拿出去。九十二年五月二十四日八時三十
      二分。Ｂ男：我要三千。Ａ男：在外面等一下。九十二年五月二十四日十時
      四十二分。Ｂ男：亮兄我立仔。Ａ女：你打九三五那一支。九十二年五月
      二十四日十一時五十三分。Ｂ男：亮嫂我打那一支沒人接。Ａ女：好那你過來
      我家裡拿。九十二年五月二十四日十一時五十七分。Ｂ男：亮嫂我天送，我
      要一千元。Ａ女：你在麻果樹那裡等。九十二年五月二十四日十二時。Ｂ男
      ：亮嫂，我要一張。Ａ女：你在轉角處等我。九十二年五月二十四日十二時
      十五分。Ｂ男：我現在過去拿一千。Ａ女：你等一下再過來現在沒有。九十
      二年五月二十四日晚九時五分。Ｂ男：我要五千，我在外面等你。Ａ男：你不
      要進來在外面就好。九十二年五月二十四日晚九時四十九分。Ｂ男：亮兄我
      要四千，你請我們一些好嗎？Ａ男：好，你等一下我老婆不在。Ｂ男：我遇見
      你老婆了。Ａ男：那你跟他講就好了。九十二年五月二十四日晚九時五十四
      分。Ａ女：我拿錯了少一包。Ｂ男：快點我等你。九十二年五月二十四日晚
      十時五十八分。Ｂ男：嫂子我要五千，我現在過去。Ａ女：好，我等你五分鐘
      。九十二年五月二十五（原審誤植為二十四）日零時三十七分。Ｂ男：我阿
      豐我要三千。Ａ女：你不要開進來，在轉角處就好。
  ２、受話電話：000000000。監察對象：陳曈亮。通話內容：「Ｂ係發
      話人；Ａ係受話人」九十二年五月二十五日十時三分。Ｂ男：亮兄我阿明，
      我現在只有五百而已。Ａ男：不用講，有再說每天都是這樣。九十二年五月
      二十五日十時六分。Ｂ男：我狗屎，茶米要兩斤，我待會過去拿。Ａ男：好。
      九十二年五月二十五日十時七分。Ｂ男：亮兄我這裡有一只玉環，想跟你換
      一千。Ａ男：不要。九十二年五月二十五日十時二十三分。Ｂ男：亮兄我阿
      奇，我昨天打麻將欠你二千，現在要還你，那麻將用漂亮一點。Ａ男：你哪位
      阿奇。Ｂ男：昨天跟阿明去那位，那在哪裡？Ａ男：老地方。九十二年五月
      二十五日十一時二十四分。Ｂ男：亮兄我阿明我要到你那裡打一千元麻將。Ａ
      男：那在鐵路轉過來的榕樹下。九十二年五月二十五日十二時十一分。Ｂ男
      ：亮兄我正凱，我朋友要兩張。Ａ男：那在我早上拿給你那裡等。九十二年
      五月二十五日十二時二十八分。Ｂ女：亮兄我阿慧，我要一張，三分鐘到。Ａ
      男：好。九十二年五月二十五日十二時五十九分。Ｂ男：嫂子我天送，我要
      一張五分鐘到。Ａ女：好。九十二年五月二十五日十四時三十分。Ｂ男：亮
      嫂我阿奇，亮哥在嗎？Ａ女：有什麼事？Ｂ男：我要問兩分半要多少？Ａ女：
      要五千。九十二年五月二十五日下午三時十一分。Ｂ男：亮兄我要一張。Ａ
      男：我在鐵路這裡。九十二年五月二十五日下午三時三十四分。Ｂ男：亮兄
      我要一張。Ａ男：到火車站鐵路旁。
  ３、發話電話：九一六五二三九。監察對象：曾傳祿。通話內容：「Ａ係發
      話人；Ｂ係受話人」九十二年五月二十三日下午二時二十二分。Ａ：亮兄，
      有吧，我待會過去拿。Ｂ男：要多少，你要說多少我才知道要拿出去給你。Ａ
      ：先一張，我待會過去。九十二年五月二十三日晚八時三十七分。Ａ：嫂子
      我眼鏡仔，十分鐘到要四張。Ｂ女：好。（Ｂ女為丙○○）九十二年五月二
      十三日晚九時五十六分。Ａ：嫂子我眼鏡仔，五分鐘到拿一張給我。Ｂ女；好
      。（Ｂ女為丙○○）九十二年五月二十三日晚十時五分。Ａ：嫂子我到了。
      Ｂ女：好。九十二年五月二十四日下午三時五十八分。Ａ：亮兄我要兩張。
      Ｂ男：我現在不在家也沒有帶出來，不然你打另外一支給我老婆。Ａ：另外一
      支我不知道，不然你叫嫂子打給我。九十二年五月二十五日下午六時十八分
      。Ａ：以朋友電話向阿亮購買兩張毒品。九十二年五月二十五日下午六時二
      十七分。Ａ：以朋友電話向阿亮表示已經到了。Ｂ男：我老婆出去了，可能在
      鐵路旁。「以上受話電話為000000000號」。
  ４、以上監聽電話內容與下段所述證人鄭朝允等八人於警詢所供、被告陳曈亮偵查
      中販毒之自白相互勾稽印證，前揭監聽電話內容確係被告二人與證人曾傳祿或
      眾多不詳年籍之第三人，透過彼此所了解之暗語或模稜話語憑以聯絡購毒至明
      。即被告陳美容於偵查中亦供陳上開監聽電話譯文沒有錯（見偵查卷第四四頁
      背面）。足見被告丙○○自有參與上開販賣第一級毒品之構成要件行為，如收
      取價金，交付毒品等之行為以牟利，其與被告甲○○間有犯意聯絡及行為分擔
      ，應無疑義。又依上開曾傳祿之電話紀錄顯示其雖擬購買毒品十張（指十次）
      ，惟與其於警訊中所供已向被告等人購買五次之情不符，又實際購買與打算購
      買究有區別，其向被告等人購買海洛因毒品之次數應以曾傳祿於警訊中所陳如
      事實欄之次數（五次），較符實際，且較有利被告，附此敘明。
（三）按被告以外之人於審判外之言詞或書面陳述，除法律有規定者外，不得作為證
      據，固為刑事訴訟法第一百五十九條第一項所規定，惟被告以外之人於審判中
      有死亡或經傳喚不到之情形者，其於司法警察調查中所為之陳述，經證明具有
      可信之特別情況，且為證明犯罪事實之存否所必要者，得為證據，亦為刑事訴
      訟法第一百五十九條之三第一款、第三款後段所明定。又被告外之人於司法警
      察調查中所為之陳述，與審判中不符時，其先前之陳述具有較可信之特別情況
      ，且為證明犯罪事實存否所必要者，得為證據，刑事訴訟法第一百五十九條之
      二亦定有明文。本件被告辯護人於原審及本院審理時爭執被告於警訊筆錄及證
      人蔡松洋、杜朝碧、曾傳祿等人於警訊中所製作之筆錄欠缺證據能力，部分證
      人徐佩君、洪惠玲、鄭朝允、陳重光等四人經傳未到庭渠等之警訊證詞係屬傳
      聞證據，不具證據能力云云。查證人徐佩君、洪惠玲、鄭朝允經原審合法傳喚
      九十二年八月二十九日未到庭，證人徐佩君、洪惠玲再經原審合法傳喚，於九
      十三年二月二十四日仍未到庭，證人陳重光於九十二年八月二十三日死亡，有
      台南縣柳營鄉戶政事務所九十三年三月二日南縣柳戶字第０九三００００三一
      二號函在卷可憑（見原審卷二第一八六頁），惟於原審九十三年二月二十四日
      審理時被告捨棄再傳喚證人徐佩君、陳重光、洪惠玲、鄭朝允（見原審卷二第
      一七三頁），又證人蔡松洋、杜朝碧、曾傳祿於原審九十二年八月二十九日調
      查時均供稱警詢時未遭刑求；證人黃思涵於原審九十三年二月二十四日審理時
      亦供稱警詢時未遭刑求，且係出於自願而供述等情。證人蔡松洋、杜朝碧、曾
      傳祿於原審九十二年八月二十九日調查時；證人黃思涵雖均於原審九十三年二
      月二十四日審理時雖均翻異前詞，稱渠等並未向被告二人購買海洛英云云。惟
      查證人或當事人於案發時之供述較少權衡其利害得失或受他人干預，當較諸事
      後翻異之詞為可採信，除有可證明其後更易之詞與事實相符，或其初供係屬虛
      偽者外，自不得任意捨棄初供不採，互參前揭九十二年五月二十三日至二十五
      日止就0000000000號、0000000000號、0000000
      000號行動電話之監聽內容，益徵證人徐佩君、洪惠玲、鄭朝允、陳重光、
      蔡松洋、杜朝碧、曾傳祿、黃思涵於警詢所供非誣陷之詞。準此，證人鄭朝
      允於警詢供稱：「我曾向「亮哥」購買過二次毒品，第一次是於九十二年六月
      十六日早上十時許，在台南縣柳營鄉○○○路旁向亮哥購得新台幣一仟元之毒
      品海洛因乙小包，我是用公共電話撥打000000000的行動電話號碼
      給亮哥，．．．，我將壹仟元交給他，亮哥將毒品海洛因交給我，第二次則是
      今天這次。」、「經我當場指認，甲○○就是販毒給我，綽號「亮哥」之男子
      。」（見警卷第二十頁）證人陳重光於警詢供稱：「我在柳營鄉○○村○○
      街口之公共電話打亮哥之行動電話000000000號，聯絡在該處購買
      毒品的。」、「我於九十二年五月初就開始向甲○○購買毒品海洛因，前後約
      有六、七次，每次約購買新台幣壹仟元，交易則均在十美街口交易毒品海洛因
      。」（見警卷第二六頁，以購買六次計算較為妥適明確）；證人黃思涵於警
      詢供稱：「我都是以我的行動電話．．．，打亮哥的行動電話000000
      000號，然後聯絡在台南縣柳營鄉○○村○○街附近交易毒品。」、「我共
      向亮哥購買十幾次，．．．地點都是在東昇村十美街附近購買的，最後一次於
      九十二年六月五日上午九時許，也是在東昇村十美街附近向亮哥購買的。」、
      「我每次購買數量為一小包，．．．每次價錢為新台幣壹仟元至二仟元不等。
      」（見偵查卷第三二頁，以十次計算較為妥適明確）證人徐佩君於警詢供稱
      ：「（你共向甲○○夫婦買過幾次海洛因？）大約從九十二年四月中旬起開始
      向他夫婦購買，我幾乎每天都向他購買，．．．總計大約五十次左右。」、「
      （你向甲○○夫婦購買海洛因之時間、地點為何？）我開始向他們購買時，每
      天至少買二千元，．．．次數每天一次至四次，．．．交易地點都在台南縣柳
      營鄉○○村○○街五三七號前附近。」、「（你說這二星期以來曾向甲○○夫
      婦購買二次毒品，時間地點為何？）一次六月十四日二十三時許，．．．我坐
      在車上，由杜朝碧進入甲○○家向他購買一千元，一次．．．，我和杜朝碧二
      人在車上等，由甲○○拿到車上給我們的。」（以上見警卷第三五頁）、「（
  你打甲○○夫婦之行動電話000000000係何人接聽？）不一定，有
      時是甲○○接聽，有時是丙○○接聽。」、「如果是丙○○接聽的，她會叫我
      直接去她家購買海洛因。」（以上見警卷第三七頁）、「（當你到達丙○○家
      時，是否向丙○○購買毒品？）是向丙○○購買沒錯，我當面拿欲購買海洛因
      之金額給她，她就把海洛因交給我。」（見警卷第三九頁）；證人杜朝碧於
      警詢供稱：「（本分局員警於今（十七日）十二時三十分許，在台南縣柳營鄉
      ○○村○○街五三七號前發現你與何人駕駛車輛在該處欲做何事？）我與徐佩
      君共乘九Ｐ－九七三九號自小客車，我們二人是要向甲○○購買毒品。」（見
      警卷第四八頁背面）、「我都是打000000000號行動電話，由甲○
      ○或丙○○二人接聽電話，如果他們其中一人向我說有毒品的話，我就會去他
      家向他們購買毒品。」、「最後一次是於九十二年六月十四日晚十一時二十分
      左右，我直接到甲○○他們家中，由我將錢交給丙○○，再由丙○○將海洛因
      毒品交給我。」、「（你共向甲○○、丙○○二人購買幾次海洛因毒品？）約
      有四十次左右。」、「（你撥打000000000行動電話要購買毒品時
      ，是否由甲○○或丙○○接聽電話的人，就是與你交易毒品的人？）是的。」
      、「（你至甲○○、丙○○住處購買毒品時，他們二人是否都會在場？）不一
      定，是看何人接聽電話，就是何人與我交易。」、「（你大約多久向甲○○、
      丙○○購買一次毒品海洛因？）約一至二天購買一次，每次是一仟元。」、「
      （你在筆錄中供述問甲○○、丙○○「是否有」、「要拿一張」、「來玩」等
      是何意思？）「是否有」就是問有沒有毒品的意思，「要拿一張」就是要購買
      一千元，「來玩」就是要施用毒品的意思。」（見警卷第五十頁至第五五頁）
      ；證人洪惠玲於警詢供稱：「（你向亮哥購買海洛因幾次？）我向亮哥及亮
      嫂各購買乙次，時間分別為九十二年六月十二日下午三時向亮嫂購買，九十二
      年六月十四日下午六時許向亮哥購得。」、「（交易地點為何？）兩次均在柳
      營火車站旁。」、「（警方今（十七日）所查獲之甲○○．．．丙○○．．．
      ，兩人是否為販賣海洛因給你之亮哥及亮嫂？）經我在麻斗分局鳳林派出所當
      面指認是他們二人無誤。」（見警卷第六十、六一頁）；證人曾傳祿於警詢
      供稱：「我都是向綽號「亮哥」的男子購買毒品的。」、「我都是撥打00
      0000000及九六三二六九八一之電話與亮哥聯絡購買毒品。」、「
      我大約向亮哥購買過五次毒品，每次購買新台幣壹仟元或貳仟元不等。」、「
      我最後一次向亮哥購買毒品大約是二天前，應該是九十二年六月十二日下午三
      時許，在台南縣柳營鄉鐵道旁購得新台幣二千元之海洛因乙包。」、「我都先
      以行動電話與「亮哥」聯絡購買毒品的金額，．．．然後「亮哥」或「亮嫂」
      就會騎乙輛紅色電動摩托車與我交易毒品。」、「（警方根據你所提供的電話
      號碼調閱申請人用戶資料，丙○○（女、民國五十四年三月五日．．．）該人
      你是否認識？）我認識，他就是「亮嫂」，是「亮哥」的妻子。」（見警卷第
      七十、七十一頁）；證人蔡松洋於警詢供稱：「我向亮哥及亮嫂購買海洛因
      已有約二個月之久，至於買次數已經多得數不清了。」（次數詳如後述，蔡松
      洋之子蔡明穎所述為十次）、「我都撥打000000000及九六三
      二六九八一號二線電話向亮哥及亮嫂購買毒品。」、「我最後一次向亮哥、亮
      嫂購買海洛因約是在五天前，約九十二年六月十二日左右中午在台南縣柳營鄉
      柳營火車站附近購買新台幣三仟元的海洛因一包，亮哥及亮嫂他們販毒時，海
      洛因分裝成二種包裝，一種是一千元的比較小包，一種是三千元的比較大包，
      ．．．反正他們二人都有販毒給我，不是亮哥把毒品交給我，就是亮嫂把毒品
      交給我。」、「警方提供的甲○○照片就是販毒給我的「亮哥」，另警方提供
      的丙○○照片就是販賣毒品就是販毒給我的「亮嫂」。」等語（見偵查卷第三
      五、三六頁背面），參以證人蔡松洋、杜朝碧、曾傳祿、黃思涵於原審均供稱
      警詢時未遭刑求，此外亦無證據足以證明證人徐佩君、洪惠玲、鄭朝允、陳重
      光、蔡松洋、杜朝碧、曾傳祿、黃思涵於警、偵訊所為上開供述，係在司法警
      察或偵訊時，未受到強暴、脅迫、利誘或其他不正之方法，致使上開證人為不
      利被告之供述；且觀前開電話監聽內容，及該監聽係出於警方偵辦強盜案件，
      原非專為針對被告二人販毒而監聽，足認警方偵查之始對前開證人應無預設立
      場，僅因偵辦強盜案件而於九十二年五月二十三日至二十五日監聽電話獲取被
      告二人販毒情資，進而查證各海洛英買受人，始於同年六月十七日上午十時三
      十分許在被告住處附近查獲證人鄭朝允、洪惠玲；同日十二時三十分許查獲證
      人杜朝碧、徐佩君；同日下午二時二十分許查獲陳重光；同晚十時四十分許查
      獲黃思涵；同晚十一時二十五分許查獲證人蔡松洋，再綜合被告甲○○於偵查
      時之自白及被告丙○○於原審審理羈押案件所供稱：「（為何妳先生說他沒有
      賣（毒品）？）（搖頭）他怎麼可能沒有賣。」等語（見原審九十二年度聲羈
      字第一七五號第七頁），及警詢時並經警提出被告二人彩色照片供證人徐佩君
      、洪惠玲、鄭朝允、陳重光、蔡松洋、杜朝碧、黃思涵指認無誤後並確認簽名
      ，有確認照片七份在卷可參，從而，前揭證人鄭朝允等八人之警詢之證詞，顯
      較為可信，依前揭法律規定，亦具有證據能力，且得證明被告丙○○共同販賣
      海洛因毒品之犯行。另證人蔡松洋、杜朝碧、曾傳祿於原審九十二年八月二十
      九日調查時均結證稱並不認識被告甲○○，不知警詢內容，也未供稱曾和被告
      甲○○共同出資買海洛英云云，九十三年一月十三日於原審審理時證人蔡松洋
      則結證稱九十二年六月十七日有由其兒子開車載其至被告甲○○住處，並要去
      向被告甲○○拿東西云云；證人曾傳祿則結證稱有與被告陳曈亮一起去買毒品
      云云；證人黃思涵於原審九十三年二月二十四日審理時結證稱伊曾去向被告陳
      曈亮買茶葉，他會送伊海洛英，伊買的茶葉是石桌那邊的茶葉，買十幾次，一
      斤六百至八百元云云，惟互參同日被告陳曈亮所供稱我的茶葉是向何文銘進貨
      的，何文銘在竹山種茶，他賣給伊的是竹山烏龍茶，黃思涵向伊買茶葉三至五
      次，都賣她一斤一千二百元至一千六百元，黃思涵也沒有向其要過海洛英；及
      同日證人何文銘則結證稱有賣茶葉給被告甲○○，伊茶山在霧社，所賣的茶葉
      是霧社烏龍茶等情，從而，證人蔡松洋、曾傳祿、黃思涵嗣於原審改口所為上
      開之證詞，前後矛盾齟齬，欲掩蓋事實之情溢於言表，且與被告甲○○嗣後於
      本院坦承販賣海洛因毒品之情相異，彼等上開證詞顯均係迴護被告二人之詞至
      為明顯，委難採信。
（四）再按，海洛英物稀價昂，取得不易，且為政府嚴予查緝之違禁物，販賣者刑責
      綦重，苟無利可圖，衡情應無甘冒被查緝之危險而平價無端代他人轉交，況被
      告甲○○亦迭於本院供明伊買回之毒品，一半賣人賺一半等情。此外，復有上
      開扣案海洛英十八包（淨重二．六五公克）；0000000000、000
      0000000號行動電話二支、晶片卡六枚、杓子四支、中夾鏈袋一包、小
      夾鏈袋三包、天平秤一組可證，堪認被告陳美容亦有從中牟取差額利潤之意圖
      甚明。
（五）末查，證人陳重光、黃思涵、徐佩君、洪惠玲、曾傳祿、蔡松洋於警訊中就購
      買海洛因之次數、價格所為之供述雖未明確，惟渠等警訊所述均屬可採，並有
      被告甲○○前開自白可據，已如前述，至於証人究向被告購買海洛因之次數、
      價格如何，因證人黃思涵、曾傳祿、蔡松洋、杜朝碧於原審審理已翻異前詞，
      否認向被告購買海洛因；另證人徐佩君、洪惠玲、鄭朝允經合法傳喚；證人陳
      重光則已死亡均未能到庭作證，就此節已無從再詳予查證，則依罪疑惟輕之原
      則，自以證人陳重光向被告購買毒品海洛因六次，每次價格一千元；證人徐佩
      君向被告購買毒品海洛因五十次，每次價格一千元；證人洪惠玲向被告購買毒
      品海洛因二次，每次價格一千元；證人曾傳祿向被告購買毒品海洛因五次，每
      次價格一千元；證人黃思涵向被告購買毒品海洛因十次，每次價格一千元；證
      人鄭朝允向被告購買毒品海洛因一次，每次價格一千元；證人杜朝碧向被告購
      買毒品海洛因四十次，每次價格一千元；證人蔡松洋向被告購買毒品海洛因十
      次，每次價格一千元，證人蔡明穎即蔡松洋之子於警訊時供稱：「（你與你父
      親蔡松洋去購買毒品幾次？）．．．約有十次，是向警方提供相片內之男子甲
      ○○所購買的。」等語（偵查卷第四十頁）較有利於被告。從而被告販賣毒品
      海洛因與證人鄭朝允等八人，所得金額合計十二萬四千元（陳重光部分六千元
      、徐佩君部分五萬元、洪惠玲部分二千元、曾傳祿部分五千元、黃思涵部分一
      萬元、鄭朝允部分一千元、杜朝碧部分四萬元、蔡松洋部分一萬元）。
（六）綜上所述，被告丙○○所辯伊未販賣海洛英乙節顯係畏罪卸責之詞，不足採信
      ，本件事證已臻明確，被告二人犯行洵堪認定，應依法論科。
三、核被告甲○○、丙○○所為，均係犯毒品危害防制條例第四條第一項販賣第一級
    毒品罪。被告二人間就上開犯行有犯意聯絡及行為分擔，均為共同正犯。被告二
    人非法持有第一級毒品之低度行為，為販賣之高度行為所吸收，不另論罪。被告
    二人多次販賣第一級毒品之既遂、未遂行為，時間緊接，犯罪構成要件相同，顯
    均係基於概括犯意反覆為之，為連續犯，應依法論以連續販賣第一級毒品之既遂
    一罪，又販賣第一級毒品罪之法定本刑為死刑及無期徒刑，自不得加重其刑。又
    被告甲○○嗣已向原審供出毒品來源，並經警方破獲乙○○販毒犯行，乙○○業
    經臺灣臺南地方法院檢察署檢察官起訴在案，已如前述，爰依毒品危害防制條例
    第十七條之規定，減輕其刑。又被告丙○○係被告甲○○之配偶，其與被告甲○
    ○共犯上揭犯行，係為維持家庭經濟哺育子女而居於輔助之角色，犯罪情狀非無
    可憫，如科以法定最低度刑無期徒刑尚嫌過重，爰依刑法第五十九條之規定減輕
    其刑。
四、原審以被告事證已臻明確，因予論罪科刑，固非無見，惟查：（一）依毒品危害
    防制條例第十八條第一項之規定，得諭知沒收並銷燬之者，以查獲之毒品及專供
    製造或施用毒品之器具為限，並不及於毒品之外包裝，本件被查獲之毒品於檢驗
    時已與外包裝分別稱重，二者並非不能分離。原判決主文將本件查扣之第一級毒
    品外包裝十八只，一併依上開規定諭知沒收並銷燬，已有可議（最高法院八十八
    年度台上字第五０三三號參照），又事實欄所載扣案之物均為被告二人販賣毒品
    所用之物，且為被告所有，依特別法優於普通法之原則，自應適用毒品危害防制
    條例第十九條第一項之規定宣告沒收，原判決依刑法第三十八條第一項第二款之
    規定宣告沒收，亦有未洽。（二）原判決理由欄內誤將證人曾傳祿於監聽中之事
    實即九十二年五月二十三日晚八時四十八分所述：「Ａ：嫂子我到了。Ｂ女：好
    。」誤植為當晚九時二十九分，而當晚九時二十九分，證人並未接聽電話。核與
    監聽紀錄證據不符，亦有未洽。（三）被告甲○○已於原審具體供出毒品來源，
    原審未遑審酌並減輕其刑，亦有未妥，無從維持。又被告丙○○雖於本院否認犯
    罪指摘原判決不當，雖不足採，惟原判決既有可議，自應由本院將原判決撤銷改
    判。爰併審酌被告二人犯罪之動機、目的、手段、戕害人民健康甚鉅、犯後態度
    等一切情狀，分別量處如主文第二項所示之刑，以資懲儆。扣案之第一級毒品海
    洛英十八包（淨重二．六五公克），依毒品危害防制條例第十八條第一項前段沒
    收銷燬之；另0000000000、0000000000號行動電話二支、
    晶片卡六枚、杓子四支、中夾鏈袋一包、小夾鏈袋三包、天平秤一組均為被告陳
    曈亮所有；0000000000號行動電話係被告陳美容所有，雖未扣案惟無
    證據證明其已滅失，以上之物均係供本件共同犯罪所用之物，被告二人販毒所得
    十二萬四千元（販賣予陳重光部分六千元、黃思涵部分一萬元、徐佩君部分五萬
    元、洪惠玲部分二千元、曾傳祿部分五千元、鄭朝允部分一千元、杜朝碧部分四
    萬元、蔡松洋部分一萬元），按共犯連帶說之理論，均應依毒品危害防制條例第
    十九條第一項宣告沒收，被告二人販毒所得部分如全部或一部不能沒收時，以其
    財產抵償之。末查，扣案之被告陳曈亮所有二十一萬三千元，雖係於其住處扣得
    ，惟無證據足資證明上開款項係販毒所得，爰不為沒收之諭知。
據上論斷，應依刑事訴訟法第三百六十九條第一項前段、第三百六十四條、第二百九
十九條第一項前段，毒品危害防制條例第四條第一項、第十七條、第十八條第一項前
段、第十九條第一項，刑法第十一條、第二十八條、第五十六條、第五十九條，判決
如主文。
本案經檢察官曾銘芳到庭執行職務。
中    華    民    國      九十三      年      十二      月       八     日
                                   臺灣高等法院臺南分院刑事第二庭
                                       審判長法官  葉    居    正
                                             法官  林    勝    木
                                             法官  莊    俊    華
右正本證明與原本無異。
如不服本判決，應於判決送達後十日內向本院提出上訴狀，其未敘述理由者並應於提
出上訴狀後十日內向本院補提理由書（應附繕本)。
                                       法院書記官  廖    明    娟
中    華    民    國      九十三      年      十二      月      十三    日
